【裁判字號】    98,交上易,761
【裁判日期】    980624
【裁判案由】    公共危險
【裁判全文】
臺灣高等法院臺中分院刑事判決       98年度交上易字第761號
上  訴  人  臺灣臺中地方法院檢察署檢察官
被      告  乙○○
上列上訴人因被告公共危險案件，不服臺灣臺中地方法院98年度
交易字第109號中華民國98年3月23日第一審判決（起訴案號：臺
灣臺中地方法院檢察署98年度偵字第74號），提起上訴，本院判
決如下：
    主    文
原判決撤銷。
乙○○犯不能安全駕駛動力交通工具罪，處有期徒刑參月，如易
科罰金，以新臺幣壹仟元折算壹日。
    犯罪事實
一、乙○○於民國97年12月10日中午12時許，在其友人張振昌位
    於台中縣東勢鎮○○街中山巷 1號住處，飲用米酒，已達不
    能安全駕駛動力交通工具之狀態，竟仍於同日下午4時許，
    駕駛車牌PB-2339號自小客車上路，同日下午4時50分許，行
    至台中縣東勢鎮○○街75號之 1對面農舍前時，因不勝酒力
    致所駕駛上開自小客車衝向其胞弟丙○○，幸丙○○閃避得
    宜，始未遭撞及。嗣經丙○○報警處理，由員警對乙○○為
    酒精濃度測試結果，其呼氣之酒精濃高達每公升0.66毫克，
    始查悉上情。
二、案經臺中縣警察局東勢分局報告臺灣臺中地方法院檢察署檢
    察官偵查起訴。
    理    由
一、證據能力方面：
  (一)本件如後所引用證人之警詢證言固屬被告以外之人於審判
      外之陳述，然本案當事人於本院調查證據時，就該等證言
      之證據能力並未聲明異議，依刑事訴訟法第159條之5第 2
      項規定，視為有同條第 1項之同意，且本院審酌上開警詢
      筆錄作成時之情況，並無證明力過低或違法取得之情形，
      且屬證明犯罪事實所必要，以之為證據，應屬適當，依刑
      事訴訟法第159條之5第 2項規定，均有證據能力，自得作
      為證據。
  (二)本案如後所援用證人於偵查中經具結之證言，按卷內資料
      查無顯不可信之情形，依刑事訴訟法第159條之1第 2項規
      定，亦認有證據能力，當得作為證據。
二、訊據被告乙○○固供承於上開時地飲用米酒後，與其友人張
    振昌駕乘自用小客車至丙○○住處等事實，惟矢口否認有公
    共危險之犯行，辯稱：車子不是伊開的，是張振昌開的，因
    為伊有喝酒，所以沒有開車云云。惟查：
  (一)被告於97年12月10日下午 4時50分許至台中縣東勢鎮○○
      街75號之 1對面農舍，因其所有自小客車衝向丙○○，二
      人遂起糾紛，經丙○○於同日下午5時9分許報警，員警於
      下午 5時18分到場，將被告及丙○○帶回派出所，被告有
      語無倫次、多話等情狀，同日20時4分經測得被告之呼氣
      酒精濃度為每公升0.66毫克等事實，業據證人丙○○於警
      詢及偵查中證述明確，並有刑法第185條之3案件測試觀察
      紀錄表、酒精濃度測試表各1紙及現場照片4張在卷可稽，
      是被告於97年12月10日下午 4時50分許，當有服用酒類致
      不能安全駕駛動力交通工具之情形。
  (二)員警到達案發現場後，詢問被告是否駕駛自小客車，被告
      均未直接回答，亦未否認駕駛自小客車等情，業據證人即
      在現場處理之警員陳三平及蔡怡欣證述明確（見偵查卷第
      21、22頁）。又被告於警詢時先坦承：「我是剛好開車在
      那裡經過遇到他（指丙○○，下同）」「我剛好開車在那
      裡經過，開車從75號之 1那裡經過遇到他，對啊，開車從
      那裡，在那裡經過遇到他」等語，嗣經員警詢問：「你是
      否有酒後駕車的事實？」，被告即改稱：「沒有，是我朋
      友張先生開的」「（問：張先生詳細名字、住址電話，你
      知道嗎？張先生的詳細資料你有嗎？）我不大瞭解，我們
      小時候在一起，但我不大瞭解」「（問：他家的住址你知
      道嗎？）我也不知道」云云，業據證人即製作被告警詢筆
      錄之警員施文聰證述屬實，並有警詢錄音之勘驗筆錄可按
      （見偵查卷第26、36至38頁）。足認被告並非自始即否認
      駕駛上開自小客車，更一度坦承係由其駕駛車輛，其嗣後
      改稱駕駛之人係查獲後已離開派出所而未經員警施以酒精
      濃度測試之張振昌，且未立即提出張振昌之身分、年籍資
      料，以供查證，使承辦警員難以查明其供述之真實性，應
      係為避免被追訴本件罪責之舉，委無可信。
  (三)證人即與被告同車至案發地點之張振昌於翌日即97年12月
      11日警詢時固供稱：案發當時我跟乙○○去找他弟弟丙○
      ○，我們是開車去，由我開乙○○的車，因為我沒開過BM
      W 牌的車，所以我要求開車。當時是從我家開到丙○○他
      家，約 2公里左右，我由大願路駕車轉東崎街至丙○○之
      住宅，是乙○○報路線我開車，我就這樣開到丙○○家，
      我倒退迴轉時，後輪掉落坑裏云云（見偵查卷第28至34頁
      ）；於偵查中亦結證：97年12月10日乙○○來我家聊天，
      有喝一點米酒，大家都有喝。當天下午 4點多，我與乙○
      ○一起去找丙○○，由我開乙○○的車子，乙○○坐在我
      旁邊，因為我沒開過乙○○的車子，我想試開看看。我家
      裏沒有車子，我平常很少開車，等於都沒有開車。我們到
      的時候，丙○○把狗放出來，人就走了，乙○○跟著丙○
      ○後面跑掉，我要轉彎掉頭，車子就掉到水溝云云（見偵
      查卷第11至16頁）。惟被告於警詢係供述：我不知道張振
      昌有無喝酒，因張振昌說他沒有喝酒，所以車子才給他開
      云云（見臺灣臺中地方法院檢察署98年度偵字第2252號丙
      ○○被訴傷害案件警卷第21頁）；於偵查中供述：我因為
      有喝酒，所以沒有開車云云（見偵查卷第7頁)，則被告與
      證人張振昌既同在張振昌住處喝酒，豈有不知張振昌有無
      飲酒之理，則其所述因自己有喝酒，張振昌說他沒有喝酒
      ，所以車子才給他開云云，已與常情有違，況就證人張振
      昌為何會駕駛被告所有自小客車一節，被告最初所供即與
      證人張振昌之證言不符，應係二人串證未周所致，自難執
      證人張振昌上開顯屬迴護被告之證言，作為有利被告之認
      定。
  (四)證人即被告胞弟丙○○於偵查中證稱：「（問：事情經過
      為何？）當時我在旁邊的田裏工作，車子從產業道路開進
      去，到了農舍門口，我家的狗在叫，於是我就出去查看，
      但車子就往我這邊衝過來，我就趕快閃開，車子就煞車碰
      到香蕉樹，當時我沒有注意看到是誰開車，車上有二個人
      下車，但我沒有注意到誰從駕駛座下車」「（問：為何後
      來乙○○的車子後輪會卡在水溝？）後來因為乙○○追我
      ，我走到外面的馬路，所以是張振昌倒車」等語（見偵查
      卷第25頁）。則證人丙○○僅能證明被告與張振昌均有下
      車，在被告追伊之後，由證人張振昌駕駛倒車等事實，並
      無法證明該自小客車到達其住處時，確係由張振昌所駕駛
      。又被告與張振昌既均下車，張振昌見被告去追丙○○後
      ，方起意倒車以備接應被告，應屬合理，自難以張振昌事
      後應變之倒車行為，遽認係由其駕駛至丙○○住處。
  (五)綜上所述，被告酒後不能安全駕駛動力交通工具而駕駛之
      犯罪事證已臻明確，所辯乃畏罪卸責之詞，無可採信，其
      犯行洵堪認定，應依法論罪科刑。
三、核被告所為，係犯刑法第185條之3不能安全駕駛動力交通工
    具罪。原審疏查，遽為被告無罪之諭知，容有未洽。檢察官
    上訴意旨指摘原判決不當，為有理由，應由本院將原判決撤
    銷。爰審酌被告之素行（參卷附臺灣高等法院被告前案紀錄
    表）、國小畢業之智識程度、經濟小康之生活狀況（見被告
    警詢筆錄受詢問人資料），犯罪之動機、手段、對交通秩序
    之危害及否認犯行之犯後態度等一切情狀，量處被告有期徒
    刑3月，併諭知易科罰金之折算標準，以示懲儆。
四、據上論斷，應依刑事訴訟法第369條第 1項前段、第364條、
    第299條第 1項前段，刑法第185條之3、第41條第1項前段，
    刑法施行法第1條之1，判決如主文。
本案經檢察官甲○○到庭執行職務。
中    華    民    國    98    年    6     月    24    日
            刑事第六庭    審判長法  官  李  文  雄
                                法  官  林  靜  芬
                                法  官  張  恩  賜
以上正本證明與原本無異。
不得上訴。
                                書記官  陳  如  慧
中    華    民    國    98    年    6     月    24    日
附錄論罪科刑法條
刑法第185條之3：
服用毒品、麻醉藥品、酒類或其他相類之物，不能安全駕駛動力
交通工具而駕駛者，處一年以下有期徒刑、拘役或科或併科十五
萬元以下罰金。


司法院資訊處製作；財團法人民間司法改革基金會備份。
